【裁判字號】    95,訴,1457
【裁判日期】    951002
【裁判案由】    毒品危害防制條例
【裁判全文】
臺灣彰化地方法院刑事判決              95年度訴字第1457號
公  訴  人  臺灣彰化地方法院檢察署檢察官
被      告  甲○○
上列被告因違反毒品危害防制條例案件，經檢察官提起公訴（九
十五年度毒偵字第二七五五號）及移送併案審理（九十五年度毒
偵字第三四二九號），被告於準備程序中就被訴事實為有罪之陳
述，經告知簡式審判程序之旨，並聽取公訴人、被告之意見後，
本院合議庭裁定由受命法官獨任進行簡式審判程序，判決如下：
    主  文
甲○○施用第一級毒品，處有期徒刑捌月，扣案之第一級毒品海
洛因肆包（海洛因合計淨重零點貳柒公克，空包裝總重壹點零柒
公克）均沒收銷燬之。
    事  實
一、甲○○前因施用毒品案件，經本院以九十三年度毒聲字第九
    七一號裁定送觀察、勒戒後，認無繼續施用毒品之傾向，於
    民國九十三年十二月十三日執行完畢，並經臺灣彰化地方法
    院檢察署檢察官於九十三年十二月十三日以九十三年度毒偵
    字第四一一一、四六○八號不起訴處分確定。詎甲○○於前
    開觀察、勒戒執行完畢釋放後五年內，仍不知悔改，於九十
    五年七月三日晚上十一時許，在其位於彰化縣大村鄉過溝村
    過溝三巷四四號住所內，以將第一級毒品海洛因粉末置入注
    射針筒內加水後，再以針筒注射手臂血管之方式，施用第一
    級毒品海洛因一次。嗣於九十五年七月四日凌晨零時四十分
    許，為警在彰化縣溪湖鎮○○里○○路○段七四五號前查獲
    ，並扣得第一級毒品海洛因四包（海洛因合計淨重○點二七
    公克，空包裝總重一點○七公克），始悉上情。
二、案經彰化縣警察局田中分局報告臺灣彰化地方法院檢察署檢
    察官偵查起訴及移送併案審理。
    理  由
一、按除被告所犯為死刑、無期徒刑、最輕本刑為三年以上有期
    徒刑之罪或高等法院管轄第一審案件者外，於刑事訴訟法第
    二百七十三條第一項程序進行中，被告先就被訴事實為有罪
    之陳述時，審判長得告知被告簡式審判程序之旨，並聽取當
    事人、代理人、辯護人及輔佐人之意見後，裁定進行簡式審
    判程序；除簡式審判程序及簡易程序案件外，第一審應行合
    議審判；刑事訴訟法第二百七十三條之一第一項、第二百八
    十四條之一分別定有明文。本件被告甲○○所犯係死刑、無
    期徒刑、最輕本刑為三年以上有期徒刑或高等法院管轄第一
    審案件以外之罪，且於本院行準備程序時就被訴事實為有罪
    之陳述，經受命法官告知簡式審判程序之旨，並聽取公訴人
    、被告之意見後，本院合議庭認無不得或不宜改依簡式審判
    程序進行之處，經評議結果，裁定改由受命法官獨任行簡式
    審判程序，合先敘明。
二、訊據被告甲○○對於上開施用第一級毒品海洛因之犯行坦承
    不諱，且其於九十五年七月四日為警查獲，經警採其尿液送
    驗，結果呈嗎啡陽性反應，此有尿液代號與真實姓名對照認
    證單、詮昕科技股份有限公司濫用藥物尿液檢驗報告書各一
    紙在卷可稽，再扣案之白粉四包，經送法務部調查局鑑定結
    果，均含海洛因成分，海洛因合計淨重○點二七公克，空包
    裝重一點○七公克，此有法務部調查局九十五年七月二十八
    日調科壹字第一四○○一三一三六號鑑定通知書一紙在卷可
    考，復有照片二幀在卷為證，足徵被告之自白確與事實相符
    。又被告前因施用毒品案件，經本院以九十三年度毒聲字第
    九七一號裁定送觀察、勒戒後，認無繼續施用毒品之傾向，
    於九十三年十二月十三日執行完畢，並經臺灣彰化地方法院
    檢察署檢察官於九十三年十二月十三日以九十三年度毒偵字
    第四一一一、四六○八號不起訴處分確定，有臺灣彰化地方
    法院檢察署刑案資料查註紀錄表及臺灣高等法院被告全國前
    案紀錄表各一份在卷可考。被告於九十三年十二月十三日觀
    察、勒戒執行完畢釋放後，五年內再犯本件施用第一級毒品
    犯行，依毒品危害防治條例第二十三條第二項規定，自應依
    法論科。本件事證明確，被告施用第一級毒品海洛因之犯行
    ，應堪認定。
三、核被告所為，係犯毒品危害防制條例第十條第一項之施用第
    一級毒品罪。被告為施用第一級毒品，而持有該級毒品，其
    持有之低度行為，應為施用之高度行為所吸收，不另論罪。
    再臺灣彰化地方法院檢察署九十五年度毒偵字第三四二九號
    移送併案意旨，關於被告於九十五年七月三日施用第一級毒
    品部分，與起訴部分係屬同一事實，本院自應併予審理，附
    此敘明。爰審酌被告曾因施用毒品經送觀察、勒戒後，仍未
    能戒斷，再犯本案之罪，顯然未能善體國家設置觀察、勒戒
    機構，協助毒品施用者戒除毒癮之良法美意，及其犯罪之動
    機、目的、品行、智識程度、所生危害，暨犯罪後坦承犯行
    ，態度尚屬良好等一切情狀，量處如主文所示之刑。扣案之
    海洛因四包（海洛因合計淨重○點二七公克，空包裝總重一
    點○七公克），為毒品危害防制條例第二條第二項第一款所
    稱之第一級毒品，均應依同條例第十八條第一項前段規定，
    沒收銷燬之。
四、至於公訴意旨另稱：被告自九十五年三月中旬某日起至同年
    七月三日晚上十一時許該次施用前止，另有施用第一級毒品
    海洛因多次之犯行云云；而公訴人認被告涉有上開之犯行，
    無非係以被告於偵查中供稱：伊自九十五年三月中旬開始施
    用第一級毒品海洛因，最後一次是在九十五年七月三日晚上
    十一點多時等語，作為主要論據。惟按被告或共犯之自白，
    不得作為有罪判決之唯一證據，仍應調查其他必要之證據，
    以察其是否與事實相符，刑事訴訟法第一百五十六條第二項
    定有明文。經查，被告此部份之供述，既無驗尿報告或其他
    證據可資佐證，按諸前揭規定，自難僅憑被告之自白逕認被
    告自九十五年三月中旬某日起至同年七月三日晚上十一時許
    該次施用前止，另有施用第一級毒品海洛因多次之犯行，要
    屬不能證明被告此部分犯行，原應為無罪之諭知，惟公訴人
    既認此部分與前開論罪科刑部分屬集合犯之包括一罪關係，
    爰不另為無罪之諭知，附此敘明。
五、臺灣彰化地方法院檢察署九十五年度毒偵字第三四二九號移
    送併案意旨另略以（其中被告九十五年七月三日施用第一級
    毒品部分，與起訴部分係屬同一事實，業經本院併為審理）
    ：被告另於九十五年七月十八日下午四時許，在其位於彰化
    縣大村鄉過溝村過溝三巷四四號住所內，施用第一級毒品海
    洛因一次，且施用毒品具有成癮性，必然是反覆為之，因認
    被告此部分犯行與前揭論罪科刑業經起訴之施用第一級毒品
    犯行間，屬於包括一罪之集合犯，應移送本院併案審理等語
    。惟按海洛因屬中樞神經抑制劑，使用者固會對其產生生理
    及心理之依賴性，惟施用者是否因而對海洛因習慣成癮，仍
    應視施用者之施用劑量、施用頻率及個人耐藥性等因素而定
    ，本件被告縱有反覆施用之情形，然其是否業已施用毒品成
    癮或有施用毒品之習慣，卷內並無相關資料足以佐證；況且
    ，被告於本院審理時既自承：心情不好的時候伊才會施用毒
    品，並沒有成癮，差不多都間隔一星期以上才有施用海洛因
    一次等語，則被告施用第一級毒品海洛因是否已成癮或習慣
    ，顯非無疑；移送併辦意旨認為被告此部分施用第一級毒品
    犯行，與前揭論罪科刑業經起訴之施用第一級毒品犯行間，
    屬於包括一罪之集合犯，容有誤會，被告此部分施用第一級
    毒品犯行，自非本案起訴效力所及，本院即無從併予審理，
    應退回檢察官另行依法處理，附予敘明。
據上論斷，應依刑事訴訟法第二百七十三條之一第一項、第二百
九十九條第一項前段，毒品危害防制條例第十條第一項、第十八
條第一項前段，判決如主文。
本案經檢察官洪英丰到庭執行職務。
中    華    民    國    95    年    10    月    2     日
                    刑事第二庭  法  官  鄭舜元
以上正本證明與原本無異。
如不服本判決，應於判決送達後10日內，向本院提出上訴狀（須
附繕本）。
中    華    民    國    95    年    10    月    4     日
                                書記官  呂雅惠
附錄本案論罪科刑法條全文：
毒品危害防制條例第十條：
施用第一級毒品者，處六月以上五年以下有期徒刑。
施用第二級毒品者，處三年以以下有期徒刑。


司法院資訊處製作；財團法人民間司法改革基金會備份。
